【裁判字號】    90,上訴,450
【裁判日期】    900413
【裁判案由】    瀆職
【裁判全文】
臺灣高等法院高雄分院刑事判決                      九十年度上訴字第四五０號
    上  訴  人
    即  自訴人  丙○○
    被      告  甲○○
                乙○○
右上訴人因被告瀆職案件，不服台灣高雄地方法院九十年度自更字第三號中華民國九
十年二月二十七日第一審判決，提起上訴，本院判決如左：
    主  文
上訴駁回。
    理  由
一、自訴意旨略以：被告二人係空軍後勤司令部審判官，於民國六十八年六月二十日
    以六十八年南判字第０五二號判決自訴人依據法令從事公務之人員，連續共同對
    於非主管或監督之事務，利用身分圖利，處有期徒刑一年六月，認自訴人並非「
    利用職務上之機會」犯罪；而於六十九一月八日以六十九年南判字第００二號更
    審時，未依法自行迴避，竟認自訴人「利用職務上之機會」犯罪，判決自訴人依
    據法令從事公務之人員，連續共同利用職務上之機會，詐取財物，處有期徒刑二
    年。被告等係有審判職務之公務員為枉法之裁判，有刑法第一百二十四條之枉
    法裁判罪嫌云云。
二、按「非現役軍人，不受軍事審判。現役軍人犯罪，由軍法機關追訴審判。但所犯
    為陸海空軍刑法及其特別法以外之罪，而屬刑法第六十一條所列各罪者，不在此
    限。」國家安全法第八條定有明文；又「犯罪在任職服務中，發覺在離職離役後
    者，由法院審判。」軍事審判法第五條第二項亦有明文規定。是由上開條文規定
    可知，現役軍人犯罪如所犯為陸海空軍刑法及其特別法以外之罪，且屬於刑法第
    六十一條以外之罪者，仍應由軍法機關追訴審判。又上開之罪，現役軍人犯罪，
    發覺在任職服役中者，應由軍法機關追訴審判；如現役軍人犯罪，發覺在離職離
    役後者，則應改由普通法院審判。次按刑法第一百二十四條之枉法裁判罪，係侵
    害國家法益之罪，縱裁判結果於個人權益不無影響，但該罪既為維護司法權之正
    當行使而設，是其直接受害者究為國家，並非個人，個人即非因犯罪而同時被害
    者，自不得提起自訴，為最高法院五十四年度台上字二四六號判例所明揭。
三、本件上訴人即自訴人認被告等枉法裁判，係以被告等參與六十八年度南判字第０
    五二號判決，及該案之更審即六十九年度南判字第００二號判決，認定自訴人貪
    污，因係參與前審及更審之裁判，依刑事訴訟法第十七條第八款之規定，應自行
    避，不得執行更審職務，乃竟仍於更審案件中不自行避判決，參與該案之判
    決，且其理由出爾反爾，自相矛盾云云，資為論據。查刑法第一百二十四條之枉
    法裁判罪，其法定刑為一年以上，七年以下有期徒刑，非屬刑法第六十一條所列
    之罪，依前開說明，原則上自應由軍法機關追訴審判；次查，本件被告等二人於
    審判時固均屬現役軍人，惟被告等於六十九年一月八日判決後，被告乙○○於六
    十九年二月一日即已退伍，被告甲○○係至八十二年三月五日退伍，有國防部軍
    法局九十年二月十三日則剴字第九○○○○四三一號函附卷可稽，而自訴人認被
    告等犯罪，其發覺之時間係於上開更審判決確定後即六十九年四月二十九日，業
    據自訴人供承在卷（參原審卷第二一頁）。是自訴人發覺被告甲○○犯罪，係於
    甲○○仍任職服役中，揆諸前開說明，就被告甲○○部分，普通法院並無審判權
    。而自訴人發覺被告乙○○犯罪，係在乙○○退伍後，就被告乙○○部分，普通
    法院即臺灣高雄地方法院雖有審判權；惟刑法第一百二十四條之枉法裁判罪，係
    侵害國家審判權之犯罪，自訴人並非直接被害人，依前開說明，自訴人不得提起
    自訴，原審因而不經言詞辯論，逕為諭知不受理之判決，核無不合，自訴人上訴
    意旨仍陳詞，非有理由，爰不經言詞辯論，駁回上訴。
據上論結，依刑事訴訟法第三百六十八條、第三百七十二條，判決如主文。
中    華    民    國         九十       年      四      月     十三     日
                              臺灣高等法院高雄分院刑事第一庭
                                  審判長法官  翁慶珍
                                        法官  黃仁松
                                        法官  周賢銳
右正本證明與原本無異。
如不服本判決，應於判決送達後十日內向本院提出上訴狀，其未述理由者並應於提
出上訴狀後十日內向本院補提理由書（應附繕本)。
                                      書記官  黃琳群
中    華    民    國         九十       年      四      月     十六     日
                                                                      Ｈ


司法院資訊處製作；財團法人民間司法改革基金會備份。
